臺灣高等法院刑事判決
111年度交上易字第171號
上  訴  人  
即  被  告  鍾建章


選任辯護人  林廷隆律師
上列上訴人因過失傷害案件，不服臺灣新北地方法院110年度交
易字第181號，中華民國111年4月12日第一審判決（起訴案號：
臺灣新北地方檢察署109年度偵字第23889號、110年度調偵字第2
21號），提起上訴，本院判決如下：
    主  文
上訴駁回。
    事  實
一、鍾建章為鴻運瀝青化學股份有限公司(下稱鴻運公司)之司機
    ，且領有大貨車普通駕駛執照，於民國108年11月1日凌晨2
    時30分許，駕駛車牌號碼000-00號自用大貨車沿國道三號高
    速公路（下稱國道三號）南向行駛，行經國道三號南向53公
    里處（位在新北市鶯歌區），鍾建章為查看鴻運公司在該處
    附近所設置施工預告牌之狀況，本應注意禁止臨時停車處所
    不得停車，而依案發時為天候陰、夜間無照明、柏油路面乾
    燥無缺陷、道路無障礙物、視距良好等狀況，並無不能注意
    之情事，竟疏未注意，將上開大貨車停在內側車道後下車查
    看，適其同向後方有張傑名駕駛車牌號碼000-0000號自用小
    客貨車行駛而來，見狀閃避不及，與鍾建章所駕駛之上開大
    貨車發生碰撞，致張傑名受有左側肋骨多發性閉鎖性骨折併
    左側氣血胸、顏面骨開放性骨折、左側肱骨下端與橈骨上端
    開放性骨折、心臟挫傷、脾臟撕裂傷、顱底骨折、創傷性雙
    側第七對腦神經麻痺、雙側鼓室積血、右側肩關節脫臼等傷
    害、左側眼球及眼眶組織鈍傷併左側眼玻璃體出血與左側眼
    視網膜剝離併視網膜裂孔，左眼矯正視力為眼前10公分辨指
    數（左眼矯正視力為0.04），造成左眼視能嚴重減損之重傷
    害。鍾建章於肇事後，在有偵查犯罪職權之機關或公務員尚
    未知悉其為肇事者前，留待現場，並向到場處理之員警坦承
    其為肇事人，自首而願接受裁判。
二、案經張傑名訴由內政部警政署國道公路警察局第六公路警察
    大隊報告臺灣新北地方檢察署檢察官偵查起訴。
    理  由
壹、證據能力部分：
一、按被告以外之人於審判外之陳述，雖不符刑事訴訟法第159
    條之1至第159條之4之規定，而經當事人於審判程序同意作
    為證據，法院審酌該言詞陳述或書面陳述作成時之情況，認
    為適當者，亦得為證據。又當事人、代理人或辯護人於法院
    調查證據時，知有第159條第1項不得為證據之情形，而未於
    言詞辯論終結前聲明異議者，視為有前項之同意，同法第15
    9條之5亦有明定。查本件檢察官、上訴人即被告鍾建章(下
    稱被告)及辯護人就本判決下列所引被告以外之人於審判外
    陳述之證據能力均不予爭執，迄至言詞辯論終結，亦未對該
    等證據之證據能力聲明異議，本院審酌該些供述證據作成時
    ，核無違法取證或其他瑕疵，認為以之作為本案之證據屬適
    當，自有證據能力。其餘資以認定被告犯罪事實之非供述證
    據，均查無違反法定程序取得之情形，依刑事訴訟法第158
    條之4反面規定，亦具證據能力。
二、至辯護人雖爭執被告與告訴人家屬間之電話錄音譯文、電話
    錄音光碟屬非法竊錄而不具證據能力等語，因辯護人所指上
    開電話錄音譯文、電話錄音光碟部分，均未經本院引用作為
    認定被告犯罪事實所憑之積極證據，自無庸贅述此部分證據
    能力有無之認定，合先敘明。
貳、實體部分：
一、認定犯罪事實所憑之證據及理由：
    訊據被告固坦承於上揭時間，駕駛車牌號碼000-00號自用大
    貨車，行經國道三號南向53公里處，臨時停車在內側車道，
    適告訴人張傑名駕駛車牌號碼000-0000號自用小客貨車行駛
    而來，見狀閃避不及由後撞上，致告訴人受傷等事實，惟否
    認有何過失致重傷害犯行，辯稱：我認為告訴人所受傷勢沒
    有到重傷害程度云云；被告之辯護人則為被告辯護稱：告訴
    人亦有未注意車前狀況或疲勞駕駛之與有過失，且告訴人之
    左眼固經矯正後視力為眼前10公分辨指數（左眼矯正視力為
    0.04），然若參照勞工保險失能給付標準第3條附表修正規
    定作為判斷依據，告訴人的失能等級是第10級，應該尚未達
    重傷害的程度，且參酌原審另一件過失傷害案件中亞東紀念
    醫院109年12月1日亞病歷字第1091201001號函之說明，人類
    視覺是用雙眼視覺生活，即使一眼摘除，另一眼視力良好，
    也沒有辦法鑑定為輕度殘障。單眼的視力與視野達中度減損
    之程度，但生活視覺視雙眼視覺用來評估生活影響之依據，
    所以生活影響為低度影響等語，顯見告訴人之左眼尚未達嚴
    重減損或毀敗之重傷害，本件量刑過重云云（見原審卷二第
    63、67、68、119、120頁，本院卷第21、40、47、66、72、
    73頁）。經查：
  ㈠被告於事實欄所示時、地臨時停車，致告訴人駕駛自用小客
    車見狀不及煞車，由後撞上，並受有如事實欄所示之傷害等
    情，為被告所自承，核與證人即告訴人於警詢、偵訊及原審
    中證述之情節相符（見他字卷第37至39頁，偵卷第19至21頁
    ，調偵卷第7至10頁，原審卷二第103至111頁），並經證人
    即鴻運公司總經理陳江耀、林明傑於警詢中證述明確（見他
    字卷第41、43、47、48頁），復有道路交通事故調查表㈠、㈡
    （見他卷第21、23頁）、道路交通事故現場圖（見他卷第77
    頁）、車禍現場照片（見他卷第49至65頁）、國道公路警察
    局道路交通事故初步分析研判表（見偵卷第57頁）、CCTV影
    像翻拍照片、CCTV影像光碟（見偵卷第77至83頁）在卷可佐
    。而告訴人受有如事實欄所示之傷害，亦有長庚醫療財團法
    人林口長庚紀念醫院108年11月28日診斷證明書（見他卷第9
    頁）、109年4月24日診斷證明書（見偵卷第23頁）、110年1
    月22日診斷證明書（見調偵卷第11頁）在卷可證，此部分事
    實首堪認定。
　㈡按在禁止臨時停車處所不得停車，道路交通管理處罰條例第5
    6條、道路交通安全規則第112條分別定有明文。查被告既領
    有合格駕照，有公路監理電子閘門證號查詢汽車駕駛人查詢
    結果在卷可參（見原審卷二第23頁），對上開規定理應知之
    甚稔，並應確實遵守，依其智識能力，及參以案發時為天候
    陰、夜間無照明、柏油路面乾燥無缺陷、道路無障礙物、視
    距良好等狀況，有上開道路交通事故調查報告表㈠在卷可參
    （見他卷第21頁），並無不能注意之情事，竟貿然停車在內
    側車道上，因而肇致本件事故，堪認被告就本件交通事故之
    發生有過失甚明，國道公路警察局道路交通事故初步分析研
    判表：「被告違規停車或暫停不當而肇事」（見偵卷第57頁
    ），亦同此認定，堪認被告之駕車行為有過失。至被告之辯
    護人雖於本院審理時辯稱：被告是將車停靠在內側分隔島之
    間，僅一小部分佔用到內側車道，不是原判決認定的停放在
    內側車道云云，惟觀之卷附道路交通事故現場圖(見他卷第1
    9頁)，被告車輛係以車頭向左傾斜之方式，將車輛跨停在內
    側路肩及內側車道上，而內側路肩寬度為1公尺，內側車道
    寬度為3.75公尺，被告因跨停在內側路肩及內側車道上，車
    尾部份之車道寬度僅剩2.7公尺，已嚴重影響告訴人安全通
    過該處內側車道之寬度距離，並非辯護人所稱「僅一小部分
    佔用到內側車道」，實不足為有利於被告之認定，亦無礙於
    被告係將車輛停放在內側車道之事實，附此敘明。
　㈢告訴人所受之左眼之傷害，左眼視能已達嚴重減損之重傷害
    ：
　  按刑法第10條第4項第1款規定毀敗或嚴重減損一目或二目之
    視能，即屬重傷害。告訴人因本件車禍事故送醫院救治，其
    中左側眼球及眼眶組織鈍傷併左側眼玻璃體出血與左側眼視
    網膜剝離併視網膜裂孔，左眼矯正視力為眼前10公分辨指數
    ，此有前揭長庚紀念醫院出具之診斷證明書在卷可佐（見他
    卷第9頁、偵卷第23頁、調偵卷第11頁），經原審函詢長庚
    紀念醫院關於告訴人之左眼之視力及視野減損之程度為何？
    對生活影響之程度？是否已達重傷害程度？該院回覆以：「
    依病歷所載，張君因左眼外傷性玻璃體出血併視網膜黃斑部
    裂孔及視網膜剝離術後之病情持續於本院治療及追蹤，依其
    110年11月15日最近一次於本院接受左眼視力追蹤檢查時之
    情形評估，其左眼經配戴眼鏡之矯正視力為0.04，相較於1
    月22日診斷證明書所載之數值（眼前10公分可辨識手動）之
    視能，臨床判斷視覺能力差異不大，且醫學上張君之左眼傷
    勢已穩定，依現今醫學技術可復原至傷前狀態之機率極低」
    等語，此有長庚紀念醫院111年1月4日長庚院林字第1101251
    557號函在卷可佐（見原審卷二第45頁），經原審再詢問該
    院承辦人，其答覆以：「左眼矯正視力0.04即僅能看到眼前
    10公分之意」，此亦有原審公務電話紀錄表在卷可佐（見原
    審卷二第47頁）。換言之，告訴人之左眼於本件車禍後，雖
    經後續之治療或復健，視力進步之空間十分有限，仍僅能看
    到眼前10公分而已，再參酌告訴人於原審證稱：「我車禍前
    ，左右眼視力均近視500多度，矯正後是1.0，車禍之後，左
    眼經矯正後的視力只有0.04。若右眼整個遮住，無法單獨用
    左眼看，連走路都會非常有壓力，因為太模糊了。…車禍之
    後，左眼只有知覺，沒辦法辨識，只能大概知道有一個模糊
    的物體在那邊，細節或人的臉沒辦法看清楚，我受傷的左眼
    要很靠近物體才能看的到，而且字體要很大，視線還會有點
    扭曲、變形，看電腦也沒辦法，如果是紙本那種就要拿很近
    才能看的到，對我生活影響很大，因為兩眼的視差很大，距
    離感喪失，無法判斷物品的距離，連裝飲水機的熱水也會被
    燙到，因為距離感無法判斷，現在也無法開車，除非是白天
    附近，大多是我妻子在開，我的工作要看電腦螢幕，但因為
    左眼容易疲勞，一直流眼淚，使我的工作效率降低」等語（
    見原審卷二第106、107、110、111頁），足認告訴人之左眼
    視能，相較於一般正常人之左眼視能，已顯著降低，且已經
    影響其生活及工作甚鉅，且以告訴人之左眼僅能看到眼前10
    公分，經治療及復健，要復原至傷前狀態之機率極低之情況
    看來，告訴人左眼之視能雖未至毀敗，然亦已達「嚴重」減
    損之程度甚明。辯護人於原審以另案之亞東醫院函文說明，
    反駁告訴人之左眼受傷情形應尚未達重傷害程度，然個案情
    形不同，自無法援引他案之醫院回函於本案套用。至於勞工
    保險失能給付標準第3條附表修正規定，係在鑑定失能等級
    ，並非在認定是否為重傷害，而綜合前揭長庚紀念醫院之回
    函及告訴人所述，已足認定告訴人之左眼視能已達嚴重減損
    之程度，核屬重傷害，辯護人辯稱告訴人所受之傷尚未達重
    傷害等語，洵無足採。
  ㈣告訴人所受前揭重傷害係因本件交通事故所致，是被告上開
    過失肇事行為與告訴人所受重傷害結果間，具有相當因果關
    係，尚無疑義。
　㈤至辯護人指稱告訴人有未注意車前狀況及疲勞駕駛之與有過
    失情形乙節，經查：　
　⒈證人即告訴人於偵訊證稱：「肇事路段沒有路燈，我是大概
    接近被告車輛50公尺處才能看到警示燈，警示燈並不明顯，
    該處也是一個彎道，我彎進該處彎道時，才看到有微弱的燈
    光，當時還無法判斷是警示燈或是什麼光源，到接近50公尺
    處，才能確定是警示燈，但是已經來不及煞車。我印象中有
    看到一條黃色的LED電子光源，而且我看到的好像也不是完
    整的警示光源，好像有被車斗上的物品遮擋住」等語（見調
    偵卷第9頁）；於原審證稱：「肇事附近路段沒有路燈，我
    開在最內側車道，車速約100公里左右，快到事故地點時，
    有一個向左轉的小彎道，稍微一點彎度，不是直的，所以會
    造成視線沒那麼遠，當我反應看到被告的車輛停在內側車道
    時，已經來不及踩煞車，我只能打方向盤偏過去，撞到被告
    車輛的右後側。我有看到被告車輛的車燈，另外有看到一排
    黃色警示燈，沒有看到紅色警示燈，但該排黃色警示燈很窄
    一條，好像被什麼東西遮住的樣子。…我在接近被告車輛50
    公尺處才看到警示燈，從看到被告的車輛到撞上感覺好像不
    到1秒鐘」等語（見原審卷二第104至106、108至110頁），
    前後供述均一致，而被告亦自承：「肇事路段沒有路燈，快
    到肇事處之前有一點往左的彎道，車斗上有放置鼓風機，雖
    然會遮蔽紅色、黃色箭頭警示燈，但還有黃色圓形警示燈」
    等語（見原審卷二第115、116頁）。再觀諸卷附之現場照片
    ，可見紅色、黃色箭頭警示燈及部分圓形車燈，有遭車斗後
    方放置之鼓風機遮蔽之情形（見他卷第53頁），則以肇事時
    間在深夜，肇事路段沒有路燈，被告車輛猝然停在內側車道
    上，車輛後方既未設置防撞車警戒，亦未在車輛後方之適當
    距離處放置警示標誌，提醒用路人注意前方有工程車輛暫停
    ，則雖被告駕駛之自用大貨車後方之紅色、黃色箭頭警示燈
    ，及圓形車燈均有亮起，但在漆黑的夜晚確實不易察覺，況
    且以告訴人坐在自用小客貨車內之視線，尚不如上開現場照
    片中以高處拍攝來的清晰，遑論由照片看來紅色、黃色箭頭
    警示燈已有遭鼓風機遮住之情，則告訴人稱在接近被告車輛
    近50公尺處才看到警示燈乙節，應堪信實。又參酌交通部運
    輸研究所出版品「我國汽車煞車距離與行車速度關係之測試
    與研究」，研究結論得出之「汽車煞車距離、行車速度及道
    路摩擦係數對照表」，以及行政院交通處61年5月12日交道
    字第19902號函所附之「汽車行駛距離及反應距離一覽表」
    所示（見原審卷二第127至135頁），以告訴人時速100公里
    、肇事路段為一年以上瀝青之乾燥路面為計，駕駛人見到前
    方車輛到煞停而不致撞及前車，反應及煞車距離至少須66.5
    公尺（反應距離20.8公尺＋煞車距離45.7公尺）才足夠，則
    依告訴人自承在接近被告車輛近50公尺處才看到警示燈，顯
    然短於66.5公尺，任何一般正常人縱使在此情境下，亦無法
    及時煞住而不致撞上，自難認告訴人有何未注意車前狀況之
    與有過失甚明。
　⒉又告訴人於原審證稱：我案發當天開車之精神狀況如同往常
    一樣，不會影響到我開車和視線，因為我工作的型態比較學
    術研究單位，時間彈性，工作自己安排好，也不會讓自己太
    累，我的工作不會讓我覺得負擔很大，案發當天的工作並沒
    有讓我到疲勞的狀態等語（見原審卷二第108頁），是辯護
    人所指告訴人有疲勞駕駛之情，僅屬推測，並無證據可憑，
    尚難逕採，自無從執為有利於被告之認定。　　
  ㈥綜上所述，本案事證明確，被告犯行堪以認定，應依法論科
    。 　　
二、論罪：
    核被告所為，係犯刑法第284條第1項後段之過失傷害致人重
    傷罪。被告肇事後，有偵查犯罪職權之機關或公務員尚未知
    悉其為肇事者前，留待現場，並向到場處理之員警坦承其為
    肇事人等情，有肇事自首情形紀錄表1份在卷可憑（見他卷
    第31頁），核與自首之要件相符，爰依刑法第62條前段規定
    ，減輕其刑。
三、駁回上訴之理由：
　㈠原審經審理結果，認被告罪證明確，因而適用刑法第284條第
    1項後段、第62條前段、第41條第1項前段，刑法施行法第1
    條之1等規定，並以行為人之責任為基礎，說明審酌被告疏
    未注意前揭交通規則，貿然在禁止臨時停車處停車而肇致本
    件車禍，所為誠有不該；復考量被告應負完全過失責任，及
    告訴人所受之傷勢情形，再斟酌兩造因賠償金額差距過大，
    故未能達成和解；兼衡被告無任何刑事前科，素行良好，犯
    後坦承犯行之犯後態度，及其智識程度為國小畢業、平日以
    開車送貨為業、經濟狀況勉持等一切情狀，量處有期徒刑5
    月，並諭知如易科罰金以1千元折算1日。
  ㈡原審復依據卷內各項證據資料，就被告所辯各節，詳為論述
    、一一指駁，核其認事用法，俱無違誤，量刑亦稱妥適。被
    告仍執前開相同陳詞指摘原判決不當，業經本院詳予論駁如
    前，均難認可採。從而，本件上訴為無理由，應予駁回。
據上論斷，應依刑事訴訟法第368條，判決如主文。　
本案經檢察官陳亭君提起公訴，檢察官呂光華到庭執行職務。
中　　華　　民　　國　　111 　年　　8 　　月　　18　　日
                  刑事第一庭  審判長法　官  周煙平
                                    法　官  吳炳桂
                                    法　官  連育群
以上正本證明與原本無異。
不得上訴。
                                    書記官  廖紫喬
中　　華　　民　　國　　111 　年　　8 　　月　　18　　日
附錄：本案論罪科刑法條全文
中華民國刑法第284條（過失傷害罪）
因過失傷害人者，處6月以下有期徒刑、拘役或5百元以下罰金，
致重傷者，處1年以下有期徒刑、拘役或5百元以下罰金。